【裁判字號】    92,台上,752
【裁判日期】    920416
【裁判案由】    返還履約保證金
【裁判全文】
最高法院民事判決                                九十二年度台上字第七五二號
    上  訴  人  有程鋼鐵廠股份有限公司
    法定代理人  黃足收
    訴訟代理人  田平安律師
    被 上訴 人  育華興業股份有限公司
    法定代理人  李瑞國
    訴訟代理人  許明德律師
                吳芝瑛律師
                鄭勝智律師
右當事人間請求返還履約保證金事件，上訴人對於中華民國九十年七月二十五日台灣
高等法院高雄分院第二審更審判決（八十九年度上更(一)字第五六號），提起上訴，本
院判決如左：
    主  文
上訴駁回。
第三審訴訟費用由上訴人負擔。
    理  由
本件上訴人主張：被上訴人於民國八十二年六月二十五日與伊訂立工程合約，承攬伊
公司宜蘭廠之四十五Ｔ／  加熱爐設計、製作、安裝新建工程，約定報酬共計新台幣
（下同）三千六百三十三萬五千元，完工期限為八十三年四月三十日，伊已依約給付
第一期工程款五百四十五萬元。惟迄八十四年九月間，被上訴人僅完成未達百分之一
之工程，伊多次催告被上訴人施工無效，不得已依民法第二百五十四條及修正前民法
第五百零二條規定，解除系爭承攬契約，契約既經解除，被上訴人自應將所收工程款
返還伊等情，求為命被上訴人給付伊五百四十五萬元及加付法定遲延利息之判決。
被上訴人則以：伊並未違約，上訴人不得解除系爭承攬契約。又兩造未約定以工作於
特定期限完成或交付為契約之要素，上訴人尚不得依修正前民法第五百零二條之規定
解除系爭契約等語，資為抗辯。
原審以：上訴人就其主張之事實，固據提出工程合約書，存證信函等件為證。然查修
正前民法第五百零二條第一項規定：因可歸責於承攬人之事由，致工作不能於約定期
限完成，或未定期限經過相當時期而未完成者，定作人得請求減少報酬。第二項規定
：前項情形，如以工作於特定期限完成或交付為契約之要素者，定作人得解除契約。
是定作人依上開法條之規定解除承攬契約，須其契約以工作於特定期限完成或交付為
契約之要素，始得為之。系爭承攬契約關於完工期限僅約定被上訴人應於八十三年四
月三十日前完工，而就工作應於特定期限完成，並未另有特別訂定，難認兩造有以工
作於特定期限完成為契約之要素之意思，上訴人自不得依上開法條或民法第二百五十
四條之規定解除系爭承攬契約。從而，上訴人主張其業將系爭承攬契約解除，請求被
上訴人返還所受領之工程款五百四十五萬元及加付法定遲延利息，為無理由，不應准
許。爰廢棄第一審所為上訴人勝訴之判決，改判駁回其訴。查修正前民法第五百零二
條第二項關於定作人解除承攬契約之規定，係屬同法第二百五十四條之特別規定。承
攬契約符合該第五百零二條第二項規定之要件，定作人固得解除承攬契約，但倘無前
開情形，定作人不得依第二百五十四條之規定解除承攬契約。系爭承攬契約未以工作
於特定期限完成為契約之要素，為原審合法確定之事實，則上訴人自不得以被上訴人
未於催告期限內完成工作而解除契約。原審為上訴人敗訴之判決，經核於法並無違背
。上訴論旨，指摘原判決不當，求予廢棄，非有理由。
據上論結，本件上訴為無理由，依民事訴訟法第四百八十一條、第四百四十九條第一
項、第七十八條，判決如主文。
中      華      民      國    九十二    年      四      月     十六     日
                              最高法院民事第三庭
                                  審判長法官  林  奇  福
                                        法官  陳  國  禎
                                        法官  李  彥  文
                                        法官  陳  重  瑜
                                        法官  劉  延  村
      右正本證明與原本無異
                                              書  記  官
中      華      民      國    九十二    年      四      月     三十     日
                                                                        Ｖ


司法院資訊處製作；財團法人民間司法改革基金會備份。
